【裁判字號】    89,判,1080
【裁判日期】    890414
【裁判案由】    虛報進口貨物
【裁判全文】
行  政  法  院  判  決                          八十九年度判字第一○八○號
    原      告  柯利企業股份有限公司
    代  表  人  甲○○
    被      告  財政部基隆關稅局
右當事人間因虛報進口貨物事件，原告不服財政部中華民國八十八年二月二十二日台
財訴第000000000號再訴願決定，提起行政訴訟，本院判決如左︰
    主  文
原告之訴駁回。
    事  實
緣原告於民國七十八年五月二十三日委由康迅企業有限公司向被告報運自美國進口汽
車乙批（進口報單號碼：第ＡＡ＼ＢＡ＼七八＼二一八一＼九○一○號），原申報完
稅價格新台幣（以下同）三一六、九九四元，經被告依據關稅法第五條之一規定先行
押款放行。嗣財政部關稅總局驗估處據報，函請駐外單位查證結果，原告報關時檢附
之發票雖為國外供應商所核發，惟所列價格係配合原告開發信用狀金額之部分貨款，
其餘貨款另由原告電匯入國外供應商帳戶內，且經該處查得系案來貨之實際交易價格
為四○二、三九二元，原告顯有繳驗不實發票，虛報進口貨物價值，偷漏關稅、貨物
稅之違法行為。被告乃依據海關緝私條例第三十七條第一項及同條例第四十四條規定
，科處原告所漏進口稅二倍罰鍰計七二、五九○元，及追徵所漏進口稅捐六七、二五
二元（含進口關稅三六、二九五元、商港建設費四二七元、貨物稅三○、五三○元）
；另按稅捐稽徵法第五十條之二規定轉據行為時貨物稅條例第十八條第一項第十四款
及第二項規定，科處所漏貨物稅額二倍之罰鍰計六一、○六○元，並追繳貨價五七五
、四二○元。原告不服，聲明異議，因無扣押物可資抵付罰鍰及追徵稅款，被告遂為
異議不予受理之通知，原告猶未甘服，循序提起訴願、再訴願，亦均遭以程序不合駁
回，嗣訴經本院八十四年度判字第一一二號判決略以「依貨物稅條例或稅捐稽徵法之
規定，對於納稅義務人不服課徵貨物稅之處分，並無需提供擔保或繳納保證金，．．
．扣押物標的物之總價值，復已超過被告裁罰及追徵進口稅捐之總金額，．．．率為
通知原告限期繳納全部稅捐二分之一之保證金，是否得謂無逾越必要範圍，悉符行政
法上之比例原則，非無商榷餘地。．．．」為由，將再訴願決定、訴願決定及原處分
均撤銷，責由被告另為適法之處分。案經被告重核結果，於八十四年七月一日以關緝
保字第一四七八審（更）號函通知原告限於文到之次日起十四日內繳納所漏進口稅
罰鍰金額二分之一保證金五四、四四三元或提供同額擔保（即僅須繳納偷漏進口稅部
分之異議保證金），原告不服，再聲明異議，經被告八十四年八月二十九日以基進
業二字第六六五七號通知書通知原告略以，有關逃漏進口稅處分部分，原告迄未依上
開關緝保字第一四七八審（更）號函辦理繳納保證金或提供擔保其異議不予受理；
另不服貨物稅及罰鍰所為處分，聲明異議理由經實體審核無足採而維持原處分。原告
仍不服，提起訴願，訴願決定以原告既有鉅額資金進口案貨物，顯為擁有雄厚資金
之企業，當有能力繳納異議保證金，卻拒不繳納，顯係藉故拖延，又無扣押物可資抵
付罰鍰，為防止其拖延或逃避罰鍰之執行，及貫徹海關緝私政策，增進公共利益之必
要，其命提供擔保之處分，揆諸司法院釋字第二一一號解釋意旨核屬允洽，本案原告
拒不繳納異議保證金，遽予提起訴願，遂以程序不合駁回，原告不服，訴經財政部八
十五年三月二十日台財訴第000000000號再訴願決定略以：「本案屬代徵稅
捐、違章罰鍰部分，並無需提供擔保或繳納保證金，本件原訴願決定未予區分，均從
程序上審理，尚有重行審酌之必要」等由，將訴願決定撤銷，著由原決定機關另為適
法之決定。嗣原決定機關依撤銷意旨重行決定，仍維持原處分。原告猶表不服，循序
提起行政訴訟，嗣經本院八十五年十二月十日八十五年度判字第三○二七號判決，將
再訴願決定、訴願決定及原處分關於追繳貨價及違反貨物稅條例科處罰鍰部分均撤銷
，由被告另為適法之處分。案經被告重核結果，改依現行貨物稅條例第三十二條第十
款之規定，科處原告所漏貨物稅額五倍之罰鍰計一五二、六○○元。原告仍有不服，
復聲明異議並循序提起行政訴訟，茲摘兩造訴辯意旨於次：
原告起訴意旨略謂：一、進口小汽車完稅價格之核定，原則上係以該貨物銷售至我國
的實付或應付之交易價格為基礎（關稅法第十二條第一項本文），惟如原申報價格與
代理商自原廠進口相同或類似車型之價格相較尚有價差，且海關不採認進口人提供之
價格證明，海關即另依關稅法第十二條之二至之六規定重計核定之。又因進口小汽車
屬高單價貨物，除關稅總局驗估處核定列為A1級汽車代理商進口汽車案件，及部分歐
製美規車系准按先放後核通關方式辦理外，其餘進口案件各通關單位均須逐案以傳真
機送驗估處查價，並依關稅法第五條之一規定，按驗估處所提供參考價格先予押款放
行，放行後再逐案依驗估處核定價格課稅。財政部關稅總局為免除估價制度之漫無標
準，並防止廠商高價低報，本身早已制定一套估價標準，只要廠商接受其增估（其性
質為行政處分）之結果完稅，實無所謂逃漏關稅之問題；若廠商不接受其增估之結果
，認為其出具之資料為真實，並據以完稅者，事後經查證其交易價格不實，在此種情
形，始有違反海關緝私條例第三十七條第一項第二、三款可言，此不可不辨。且依財
政部六十八年台財關第二三六七三號函規定，海關對稅則及完稅價格之核定以一定為
限，核定之後不得再行增估補稅。其規定既係如此，被告何能於完稅價格核定，原告
依據其核定之價格完稅之後，復再諭令原告補稅，並依海關緝私條例第三十七條第一
項、貨物稅條例第三十二條第十款處罰鍰之理。二、右述關稅總局增估核稅之法源依
據為何﹖即原關稅法第十二條第一項但書之規定，依該但書之規定「但於實施交易價
格課稅之過渡期間，為簡化關稅課徵，海關得對部分貨物編製進口貨物完稅價格表，
報經財政部核准，以表列價格為課稅依據」，依據此規定，不論進口人報關時檢附之
單據及交易價格是否實在，其貨價均依財政部關稅總局立定之標準核估，亦自無逃漏
稅可言。就行政法之法理而論，其可罰性已因行政機關行政行為之介入而滌除，是以
進口人報運貨物進口應負繳驗真實發票之作為義務雖仍不得免除。但其可罰性卻因行
政機關（財政部關稅總局驗估處及海關）之增估作業及進口人接受此一增估結果完稅
而免除。就現行制度言之，海關對於申請報關進口貨物所應課之關稅、貨物稅等乃採
實質審查主義，意即進口商申報交易價格後，海關並非一以進口商申報之交易價格課
稅，而係另依職權核定完稅價格。就結果而言，進口商所據以完稅之交易價格乃海關
依職權核定之價格，而非其原先自己申報之交易價格，爾後海關發現當時申報之完稅
價格不實在，仍不得諭令補稅或課罰，此乃採職權審查主義必然之結果（參閱最高法
院八十二年台非字第四○二號判決）。然在本案中，被告對於依增估方式結案之案件
仍寄發處分書予以課罰，與實質審查主義之精神大相逕庭，使業者無所適從，其處分
自屬違法。為此請將原處分及一再訴願決定均予撤銷等語。
被告答辯意旨略謂︰一、查原告申報所列價格係配合開狀金額之部分貨款而已，其餘
係另電與國外供應商，是原告已有繳驗不實發票，逃漏關稅及貨物稅之情事，被告
依據鈞院八十五年度判字第三○二七號判決意旨，關於追繳貨價及貨物稅條例科處罰
鍰部分，改處所漏貨物稅額五倍罰鍰計一五二、六○○元，於法並無不合。二、次按
從價課徵關稅之進口貨物，其完稅價格以該進口貨物之交易價格作為計算根據，為關
稅法第十二條第一項前段所明定。故除不合於上述規定者，始有關稅法第十二條之二
按同類貨物之完稅價格核定之適用。本案雖先經被告按同類貨物查得完稅價格辦理稅
放在卷，惟既經查得確有繳驗不實發票，虛報貨物價格之實證，被告即應依據關稅法
第十二條規定，按查得之真正交易價格作為完稅價格之課稅依據。查本案原告報運貨
物進口，提供不確實之價格資料，被告於未發現本案不法情事前，依關稅法第十二條
之二規定依職權核定之價格，低於實際交易價格應為原告所明知，是故，原告既以繳
驗不實發票之不正當方法提供不實之價格資料，致使被告無法為正確之核價，原告明
知而故陷行政處分於錯誤，其虛報貨物價格之意圖至臻明確，被告據以論處，並無不
合。另查按報運貨物進口而有繳驗偽造、變造或不實之發票或憑證者，得視情節輕重
，處以所漏進口稅額二倍至五倍之罰鍰，或沒入或併沒入其貨物，為海關緝私條例第
三十七條第一項所明定，又按同條例第四十四條規定，有違反該條例情事者，除依該
條例有關規定處罰外，仍應追徵其所漏或沖退之稅款。另按行為時貨物稅條例第十八
條第一項第十四款及第二項規定，國外進口之應稅貨物，未依規定申報者，除補徵稅
款外，按補徵稅額科二倍至十倍之罰鍰併沒入其貨物或追繳貨價。惟本案系爭貨物經
鈞院八十五年度判字第三○二七號判決：關於違反貨物稅條例追繳貨價及科處罰鍰部
分均撤銷，另為適法之處分，其餘之訴駁回。被告依據上開鈞院判決旨意，以最有利
於納稅義務人之法律規定，改依現行貨物稅條例第三十二條第十款規定，科處所漏貨
物稅額五倍之罰鍰一五二、六○○元，於法並無不當。又查財政部六十八年十一月三
十日台財關第二三六七三號函釋，僅係對先放後核案件，海關於事後審查時，如有應
補稅款者，以核定一次為限。並不包括納稅義務人繳驗不實發票，虛報貨物價值情形
，是則該函釋並不適用於本件違規情形，再核原告既經被告查得有繳驗不實發票虛報
貨物價格之實證，被告依相關法令規定核處，洵屬於法有據，此與原告所訴稱，其可
罰性因行政機關行政行為介入而免除無關。原告訴訟理由顯有誤解，不足為採。三、
綜上所述，原告繳驗不實發票，虛報貨物價值，偷漏進口稅及貨物稅之違法行為，至
為明確，原告之訴顯無理由，為此請判決予以駁回。
    理  由
一、本件原告繳驗不實發票，偷漏稅款之行為，經被告按查得資料據以核定科處原告
所漏進口稅額二倍之罰鍰七二、五九○元，及追徵所漏進口稅捐六七、二五二元。原
告不服，循序聲明異議，並提起行政訴訟，經本院八十五年十二月十日以八十五年度
判字第三○二七號判決駁回確定在案，合先明。二、按「納稅義務人違反本法或稅
法之規定，適用裁處時之法律。但裁處前之法律有利於納稅義務人者，適用最有利於
納稅義務人之法律。」為八十五年七月三十日增訂公布之稅捐稽徵法第四十八條之三
所明定。次按「國外輸入之貨物，由海關於徵收關稅時代徵之。」及「凡產製、採鍊
、運儲、銷售或代客買賣應徵貨物稅之公司、廠號、行棧、商人及貨物持有人，有左
列行為之一者，沒入其貨物，並處比照所漏稅額二倍至十倍之罰鍰，其觸犯刑事部分
，應依刑法處斷：一、．．．十四、國外輸入應課貨物稅貨物，於進口時，不遵規定
報請完稅或免稅者。前項漏稅貨物，如已出售不能沒入者，除依法處罰並追徵貨價外
，仍責令補稅；凡私製貨物稅貨物，除依本條規定沒入其貨件外，其供私製用之機器
用具及原料，並得沒入之。」及「納稅義務人有左列情形之一者，除補徵稅款外，按
補徵稅額處五倍至十五倍罰鍰：十、國外進口之應稅貨物，未依規定申報者。」分別
為行為時貨物稅條例第十六條第二項及第十八條第一項第十四款、第二項及七十九年
一月二十四日修正公布之貨物稅條例第三十二條第十款所明定。又「八十五年七月三
十日修正公布之稅捐稽徵法第四十八條之三規定『納稅義務人違反本法或稅法之規定
，適用裁處時之法律。但裁處前之法律有利於納稅義務人者，適用最有利於納稅義務
人之法律』，上開法條所稱之『裁處』，依修正理由說明，包括訴願、再訴願及行政
訴訟之決定或判決。準此，稅捐稽徵法第四十八條之三修正公布生效時仍在復查、訴
願、再訴願及行政訴訟中，尚未裁罰確定之案件均有該條之適用。」復為財政部八十
五年八月二日台財稅第八五一九一二四八七號函釋在案，三、查按從價課徵關稅之進
口貨物，其完稅價格以該進口貨物之交易價格作為計算根據，為關稅法第十二條第一
項前段所明定。故除不合於上述規定者，始有關稅法第十二條之二按同類貨物之完稅
價格核定之適用。本案雖先經被告按同類貨物查得完稅價格辦理抵繳退押在卷，惟既
經查得確有繳驗不實發票，虛報貨物價格之實證，即應依據關稅法第十二條規定，按
查得之真正交易價格作為完稅價格之課稅依據。另查按報運貨物進口而有繳驗偽造、
變造或不實之發票或憑證者，得視情節輕重，處以所漏進口稅額二倍至五倍之罰鍰，
或沒入或併沒入其貨物，為海關緝私條例第三十七條第一項所明定，且按同條例第四
十四條規定，有違反本條例情事者，除依本條例有關規定處罰外，仍應追徵其所漏或
沖退之稅款。另按行為時貨物稅條例第十八條第一項第十四款及第二項規定國外進口
之應稅貨物，未依規定申報者，除補徵稅款外，按補徵稅額科二倍至十倍之罰鍰併沒
入其貨物或追繳貨價。惟本案系爭貨物前經本院八十五年度判字第三○二七號判決：
關於違反貨物稅條例追繳貨價及科處罰鍰部分均撤銷另為適法之處分，其餘之訴駁回
。被告依據上開判決意旨，以最有利於納稅義務人之法律規定，改依現行貨物稅條例
第三十二條第十款規定，科處所漏貨物稅額五倍之罰鍰一五二、六○○元。又查財政
部六十八年十一月三十日台財關第二三六七三號函釋，僅係對先放後核案件，海關於
事後審查時，如有應補稅款者，以核定一次為限。並不包括納稅義務人繳驗不實發票
，虛報貨物價值情形，是該函釋不適用於本件違規情形。另貨物稅條例及海關緝私條
例各有畛域，處罰原因及客體互有不同，本案同時違反海關緝私條例及貨物稅條例，
自應同時論處，原告謂本案一行為二罰云云，亦屬誤會。從而，本件原處分核無違誤
。一再訴願決定遞予維持，俱屬妥適。原告之訴，為無理由，應予駁回。
據上論結，本件原告之訴為無理由，爰依行政訴訟法第二十六條後段，判決如主文。
中    華    民    國     八十九      年      四      月      十四       日
                    行 政 法 院 第 四 庭
                                審 判 長 評  事      葉  振  權
                                         評  事      吳  錦  龍
                                         評  事      吳  明  鴻
                                         評  事      尤  三  謀
                                         評  事      陳  光  秀
右  正  本  證  明  與  原  本  無  異
                                         法院書記官  張  惠  美
中    華    民    國     八十九      年      四      月      十五       日


司法院資訊處製作；財團法人民間司法改革基金會備份。
